臺灣臺北地方法院刑事判決
111年度簡上字第106號
上  訴  人
即  被  告  張嘉樺



上列上訴人即被告因詐欺等案件，不服本院中華民國111年5月24
日111年度簡字第1000號第一審簡易判決（聲請簡易判決處刑案
號：臺灣臺北地方檢察署111年度調偵字第784號），提起上訴，
本院管轄之第二審合議庭判決如下：
    主      文
上訴駁回。
張嘉樺緩刑貳年，緩刑期間付保護管束，並應自本判決確定之日
起壹年內參加法治教育參場次。
    事實及理由
一、本案經本院審理結果，認第一審以上訴人即被告張嘉樺犯刑
    法第337條之侵占遺失物罪及第339條之1第2項之非法由收費
    設備得利罪，分別判處罰金新臺幣(下同)2,000元及拘役10
    日，認事用法及量刑均無不當，應予維持，是除證據部分應
    補充被告於本院審理時之自白外，餘均引用如附件第一審刑
    事簡易判決書所記載之事實、證據及理由。
二、被告上訴意旨略以：原審量刑過重，請求從輕量刑，並給予
    緩刑之機會等語。
三、按量刑之輕重，係屬事實審法院得依職權自由裁量之事項，
    苟於量刑時，已依行為人之責任為基礎，並斟酌刑法第57條
    各款所列情狀，而未逾越法定範圍，又未濫用其職權，即不
    得遽指為違法（最高法院99年度台上字第189號判決意旨參
    照）。準此，法官量刑，如非有上揭明顯違法情事，自不得
    擅加指摘其違法或不當。經查，被告涉犯侵占遺失物及非法
    由收費設備得利罪等情，原審以被告犯罪事證明確，審酌被
    告不思以己力獲取生活所需，明知所拾獲之悠遊卡係他人遺
    失之物，竟因一時貪念而侵占入己，復持該悠遊卡佯以持卡
    人身分儲值消費，除侵害他人之財產法益外，亦有損銀行審
    核持卡人之正確性，亦影響金融交易秩序，所為應予非難，
    兼衡其犯罪動機、目的、手段、所侵占財物及詐得利益之價
    值，而被告先前並無前科，暨其為高職畢業之智識程度，現
    為家管、及家境勉持等一切情狀，爰各量處罰2,000元及拘
    役10日，並分別諭知易服勞役、易科罰金之折算標準，經核
    未有明顯濫用自由裁量之權限，且在法律所定本刑之範圍內
    ，亦自難認量刑違法或不當。從而，原審認事用法既無違誤
    ，量刑亦屬妥適，上訴意旨所指，尚非足採，其上訴為無理
    由，應予駁回。
四、末被告未曾因故意犯罪而受有期徒刑以上刑之宣告，有臺灣
    高等法院被告前案紀錄表在卷可佐，其因一時失慮致罹刑典
    ，事後亦坦承犯行，有所悔悟，復參以告訴人表示：伊不需
    要被告賠償，希望法院依法判決等語，此有本院公務電話紀
    錄表1紙附卷可按（見本院卷第47頁），本院認被告經本案
    偵、審程序及刑之宣告，當知警惕，應無再犯之虞，所宣告
    之刑以暫不執行為適當，依刑法第74條第1項第1款規定，併
    予宣告緩刑2年。惟為確保被告深切記取教訓，並能恪遵法
    令規定，避免再度犯罪，爰併依刑法第74條第2項第8款規定
    ，諭知被告於本判決確定之日起1年內應接受法治教育3場次
    ，及依同法第93條第1項第2款規定，諭知於緩刑期間付保護
    管束，期使被告能藉此明瞭其行為所造成之危害，培養正確
    法治觀念。
據上論斷，應依刑事訴訟法第455條之1第1項、第3項、第368條
、第373條，刑法第74條第1項第1款、第2項第8款、第93條第1項
第2款，判決如主文。
本案經檢察官林劭燁聲請以簡易判決處刑，經檢察官郭昭吟到庭
執行職務。
中　　華　　民　　國　　111 　年　　11　　月　　23　　日
　　　　　　　　　刑事第二十三庭  審判長法　官　馮昌偉
　　　　　　　　　　　　　　　　    　　法　官　許峻彬
　　　　　　　　　　　　　　　　　　    法　官　程欣儀
上正本證明與原本無異。
不得上訴。
                                        書記官  呂慧娟
中　　華　　民　　國　　111 　年　　11　　月　　24　　日
附錄本案論罪科刑法條：
中華民國刑法第337條
（侵占遺失物）
意圖為自己或第三人不法之所有，而侵占遺失物、漂流物或其他
離本人所持有之物者，處一萬五千元以下罰金。
中華民國刑法第339條之1
（違法由收費設備取得他人之物之處罰）
意圖為自己或第三人不法之所有，以不正方法由收費設備取得他
人之物者，處一年以下有期徒刑、拘役或十萬元以下罰金。
以前項方法得財產上不法之利益或使第三人得之者，亦同。
前二項之未遂犯罰之。
　　　
附件：
臺灣臺北地方法院刑事簡易判決
111年度簡字第1000號
聲  請  人  臺灣臺北地方檢察署檢察官
被      告  張嘉樺  女　(民國00年00月00日生)
　　　　　　　　　　身分證統一編號：Z000000000號
　　　　　　　　　　住○○市○○區○○路00號2樓
　　　　　　　　　　居臺北市○○區○○街00巷00號3樓
上列被告因詐欺等案件，經檢察官聲請以簡易判決處刑（111年
度調偵字第784號），本院判決如下：
    主  文
張嘉樺犯侵占遺失物罪，處罰金新臺幣貳仟元，如易服勞役，以
新臺幣壹仟元折算壹日；又犯非法由收費設備得利罪，處拘役壹
拾日，如易科罰金，以新臺幣壹仟元折算壹日。
未扣案之犯罪所得新臺幣伍佰沒收，於全部或一部不能沒收或不
宜執行沒收時，追徵其價額。
    事實及理由
一、本件犯罪事實、證據，均引用聲請簡易判決處刑書之記載（
    如附件）。
二、核被告張嘉樺所為，係犯刑法第337 條侵占遺失物及同法第
    339條之1第2 項、第1 項以非法由收費設備得利罪。又被告
    所犯上開2 罪，犯意各別，行為互殊，應予分論併罰。爰以
    行為人之責任為基礎，審酌被告不思以己力獲取生活所需，
    明知所拾獲之上開悠遊卡係他人遺失之物，竟因一時貪念而
    侵占入己，復持該悠遊卡佯以持卡人身分儲值消費，除侵害
    他人之財產法益外，亦有損銀行審核持卡人之正確性，亦影
    響金融交易秩序，所為應予非難，兼衡其犯罪動機、目的、
    手段、所侵占財物及詐得利益之價值，而被告先前並無前科
    ，暨其為高職畢業之智識程度，現為家管、及家境勉持等一
    切情狀，爰分別量處如主文所示之刑，並分別諭知易服勞役
    、易科罰金之折算標準如主文所示。
三、查本案被告所為之儲值新臺幣500元行為，應為其犯罪所得
    ，且未扣案，應依刑法第38條之1第1項前段、第3項規定宣
    告沒收、追徵。又被告所侵占之未扣案悠遊卡1張，該悠遊
    卡於本身材質並不具何等價值，而不具刑法上重要性，爰依
    刑法第38條之2第2項規定不予宣告沒收。
四、依刑事訴訟法第449 條第1 項前段、第3 項、第450條第2項
    、第454 條第2項，刑法第337 條、第339 條之1第2 項、第
    1 項、第41條第1 項前段、第42條第3 項前段、第38條之1
    第1項前段、第3項，刑法施行法第1 條之1 第1 項，逕以簡
    易判決處刑如主文。
五、如不服本判決，得於判決書送達之翌日起20日內向本院提出
    上訴狀（須附繕本），上訴於本院第二審合議庭。
本案經檢察官林劭燁聲請以簡易判決處刑。
中　　華　　民　　國　　111 　年　　5 　　月　　24　　日
　　　　　　　　　刑事第十五庭  法　官　林記弘
上正本證明與原本無異。 
如不服本判決應於收受送達後20日內向本院提出上訴書狀，並應
敘述具體理由；其未敘述上訴理由者，應於上訴期間屆滿後20日
內向本院補提理由書（均須按他造當事人之人數附繕本）「切勿
逕送上級法院」。告訴人或被害人如對於本判決不服者，應具備
理由請求檢察官上訴，其上訴期間之計算係以檢察官收受判決正
本之日期為準。 因疫情而遲誤不變期間，得向法院聲請回復原
狀。
                                書記官  曹尚卿
中　　華　　民　　國　　111 　年　　5 　　月　　24　　日
附錄本案所犯法條：
中華民國刑法第337條
（侵占遺失物）
意圖為自己或第三人不法之所有，而侵占遺失物、漂流物或其他
離本人所持有之物者，處一萬五千元以下罰金。
中華民國刑法第339條之1
（違法由收費設備取得他人之物之處罰）
意圖為自己或第三人不法之所有，以不正方法由收費設備取得他
人之物者，處一年以下有期徒刑、拘役或十萬元以下罰金。
以前項方法得財產上不法之利益或使第三人得之者，亦同。
前二項之未遂犯罰之。
附件：
臺灣臺北地方檢察署檢察官聲請簡易判決處刑書　
                                    111年度調偵字第784號
　　被　　　告　張嘉樺　女　48歲(民國00年00月00日生)
　　　　　　　　　　　　住○○市○○區○○路00號2樓
　　　　　　　　　　　　居臺北市○○區○○街00巷00號3樓
　　　　　　　　　　　　國民身分證統一編號：Z000000000號
上列被告因詐欺等案件，業經偵查終結，認為宜聲請以簡易判決處
刑，茲將犯罪事實及證據並所犯法條分敘如下：
　　　　犯罪事實
一、張嘉樺意圖為自己不法之所有，於民國111年1月18日下午6時
    許，在臺北市○○區00巷00號附近之巷內，拾獲蔡宛臻於同日上
    午8時57分許後之某時遺失在不詳處所之台新銀行信用卡1張
    後，即侵占入己；嗣張嘉樺知悉因該信用卡兼具悠遊卡電子
    錢包功能，在特約機構或商店消費時，係由悠遊卡公司端末
    自動收費設備於小額消費時以無庸支付現金或簽名為感應扣
    款之方式持卡為消費，且餘額不足時，亦無需核對持卡人身
    分及由持卡人簽名，即可經由端末自動收費設備自持卡人於
    台新銀行信用卡可動用額度內將一定之金額撥付給悠遊卡公司
    進行儲值（即自動加值），竟意圖為自己不法之所有，於同日
    晚間10時33分許，前往臺北市信義區林口街之統一便利超商，
    持上開信用卡自動加值新臺幣（下同）500元1次，以此不正
    方法獲得此加值金額之財產上不法之利益。嗣蔡宛臻發覺其上揭
    信用卡遺失，報警處理，並經警調閱便利商店監視器錄影畫面等
    ，始循線查悉上情。
二、案經蔡宛臻訴由臺北市政府警察局信義分局報告偵辦。
　　　　證據並所犯法條
一、上開犯罪事實，業據被告張嘉樺坦承不諱，核與告訴人蔡宛
    臻於警詢時指訴之情節大致相符，且有監視錄影拍攝畫面翻
    拍照片、上開信用卡交易資料、台新銀行信用卡卡消費明細
    等在卷可認。是被告之犯嫌堪予認定。
二、按兼具悠遊卡功能之信用卡（下稱悠遊聯名卡），在儲值於
    悠遊卡內之款項低於一定金額或不足以支付當次消費金額時，
    可經由「悠遊卡末端應用系統」自持卡人信用卡可動用額度
    中，將一定之金錢價值撥付於悠遊卡電子錢包內進行悠遊卡儲
    值，此即所謂自動加值，又一般人持悠遊卡電子錢包進行消
    費時，並無核對該持卡人是否為真正所有者之必要，蓋悠遊
    卡電子錢包之功能本即取代一般現金交易而設，另持悠遊聯名
    卡進行消費之人，若悠遊卡電子錢包內款項不足時，則是另經
    由「悠遊卡末端應用系統」自動加值悠遊卡金額，此時該收
    費設備系統即予以自動加值，所持有之悠遊卡電子錢包亦因
    此增值，而可供行為人嗣後消費。是於行為人持他人悠遊聯名
    卡先自動加值悠遊卡金額，後再以悠遊卡內金額扣款消費，其
    首獲取之利益即悠遊卡電子錢包內之增額款項，至嗣後是否再
    持悠遊卡電子錢包予以消費乃其不法取得利益後如何花費其不法
    所得而已，合先敘明。
三、核被告所為，分別係犯刑法第337條之侵占遺失物、第339條
    之1第2項之以不正方法由收費設備得財產上不法之利益罪嫌。被
    告就上揭侵占遺失物、以不正方法由收費設備得財產上不法之
    利益罪嫌，犯意各別，行為互殊，請予分論併罰。末按犯罪所得
    屬於犯罪行為人者，沒收之，於全部或一部不能沒收或不宜執行
    沒收時，追徵其價額；犯罪所得已實際合法發還被害人者，
    不予宣告沒收或追徵，刑法第38條之1第1項前段、第3項、第
    5項定有明文。被告就上開侵占之物品及獲取之利益500元，
    雖均未據扣案，惟均係被告因本件犯罪所得之物，且並未實
    際合法發還予被害人，自請依刑法第38條之1第1項前段、第
    3項之規定宣告沒收，並於全部或一部不能沒收或不宜執行沒收
    時，追徵其價額。至上開信用卡本身及該信用卡兼悠遊卡內
    之儲值金部分，已完全置於被告之實力支配範圍內，俱屬被告
    侵占遺失物行為所侵害之財產法益內涵，是被告雖於111年1月1
    8日另使用該信用卡內之儲值金消費179元，惟此部分消費行為
    ，僅係單純花用上開信用卡原內含之儲值餘額，核屬就侵占
    該信用卡本身之價值予以處分，此部分並未加深告訴人財產
    法益之損失範圍，自僅為不罰之後行為，自不另論罪，併予敘明
    。
四、依刑事訴訟法第451條第1項聲請逕以簡易判決處刑。
　　此　致
臺灣臺北地方法院
中　　華　　民　　國　 111　　年　　4 　　月　　15　　日
　　　　　　　　　　　　　　　檢　察　官  林  劭  燁
本件正本證明與原本無異
中　　華　　民　　國　 111　　年　   5　  月　  03  　日
                              書  記  官  石  珈  融